【裁判字號】    99,台上,1857
【裁判日期】    990326
【裁判案由】    違反毒品危害防制條例
【裁判全文】
最高法院刑事判決            九十九年度台上字第一八五七號
上  訴  人  甲○○
上列上訴人因違反毒品危害防制條例案件，不服台灣高等法院中
華民國九十九年一月十二日第二審判決（九十八年度上訴字第四
六０二號，起訴案號：台灣桃園地方法院檢察署九十八年度偵字
第一二九七七、一六四八四號），提起上訴，本院判決如下：
    主  文
上訴駁回。
    理  由
按刑事訴訟法第三百七十七條規定，上訴於第三審法院，非以判
決違背法令為理由，不得為之。是提起第三審上訴，應以原判決
違背法令為理由，係屬法定要件。如果上訴理由書狀並未依據卷
內訴訟資料，具體指摘原判決不適用何種法則或如何適用不當，
或所指摘原判決違法情事，顯與法律規定得為第三審上訴理由之
違法情形，不相適合時，均應認其上訴為違背法律上之程式，予
以駁回。本件原判決維持第一審論上訴人甲○○以共同運輸第一
級毒品罪，處有期徒刑拾陸年，並為相關從刑之宣告，及諭知應
於刑之執行完畢或赦免後驅逐出境。係依憑上訴人坦承：伊以新
加坡幣九千元之代價及接受美金九百元之旅費，於民國九十八年
六月九日，在新加坡機場入境停車場處，受「Tommy 」之委託，
穿著已藏置第一級毒品海洛因（下稱海洛因）二包（合計淨重一
０四三．一一公克）之涼鞋一雙，入境我國。嗣於桃園國際機場
為調查員會同海關人員查獲，並扣得上開物品等情不諱，及扣案
之夾藏海洛因之涼鞋一雙、海洛因二包（含包裝之黃色塑膠袋）
、上訴人所有用以聯絡毒品運送之NOKIA行動電話一支（含SIM卡
）、「Tommy 」所交付供作旅費，使用剩餘之美金八百元（面額
均為一百美元之鈔票八張）、卷附旅客入出境紀錄查詢、財政部
台北關稅局扣押貨物收據及搜索筆錄及查獲現場照片八幀、法務
部調查局九十八年六月二十四日調科壹字第０九八二三０一七七
七０號濫用藥物實驗室鑑定書（記載：扣案粉末二包經鑑定結果
，均含有海洛因成分，合計淨重一０四三．一一公克，純度七九
．三一％，純質淨重八二七．二九公克，空包裝黃色塑膠袋淨重
五十．四二公克等旨）、同局九十八年六月十七日調科貳字第０
九八００三三八二三０號鑑定書（記載：扣案美金八百元經鑑定
結果，認均係真鈔等旨）等證據資料，而為論斷，已敘述其所憑
之證據及認定之理由。而以上訴人否認犯罪，並辯稱：伊不知道
「Tommy」委託攜帶的物品是海洛因，伊在受託時有跟「Tommy」
確認不是毒品，伊認為應該是寶石之類的東西，才答應幫忙攜帶
，美金九百元是伊向人借來充當旅費，不是「Tommy 」所給付的
云云，係飾卸之詞，無足採取，在理由內依憑調查所得證據，詳
加指駁。並說明：上訴人於法務部調查局桃園縣調查站詢問時已
供稱：知悉有違法物品藏在涼鞋裡面云云，可知上訴人主觀上已
懷疑「Tommy 」所委託攜帶來台之物品係屬違法物品，且可能係
毒品。況上訴人係透過朋友而受「Tommy 」委託攜帶海洛因來台
，迄今仍不知「Tommy」之真實姓名年籍，且「Tommy」如未向上
訴人說明係攜帶海洛因，顯見上訴人與「Tommy 」間並無信任關
係，上訴人自不可能因「Tommy 」告知並非毒品，即率然相信。
參以上訴人自承在新加坡每月收入約新加坡幣一千二百元，可見
其受託運送扣案物品入境台灣之代價高達其月薪七至八倍左右，
苟無暴利或違法，且需承擔高度風險，「Tommy 」豈有交由上訴
人運送而不自為，復支付高額報酬之理。足徵上訴人對其運送之
物品可能為海洛因，主觀上已得預見，竟仍執意為之，其就運輸
、私運入境台灣之物品，具有縱為海洛因亦不違背其本意之不確
定故意甚明之理由。從形式上觀察，原判決並無違背法令之情形
存在。上訴意旨略稱：(一)依全案卷證，並無積極證據足證上訴人
明知攜帶之物品為海洛因，上訴人不可能為區區新加坡幣九千元
，即冒被判處死刑之風險，原判決之推論有違證據法則。(二)上訴
人並未參與運毒之決議，僅聽命於「Tommy 」之指示，自屬幫助
犯，原判決論以共同正犯，自有違誤。(三)上訴人因癌病切除大腸
及部分小腸而失業，欠缺生活費，且僅中學程度，未曾接觸海洛
因，所犯應情有可原，且本件海洛因於入境時即被查扣，損害尚
未發生，上訴人犯後態度良好，深具悔意，被判十六年，恐客死
他鄉，請適用刑法第五十九條之規定，判處有期徒刑八年等語。
惟查：（一）證據之取捨，為事實審法院之職權，倘其採證認事
並不違背證據法則，即不得任意指為違法。原判決已就相關事證
詳加調查論列，復綜合上訴人之供述，參互斟酌判斷，資為上訴
人有罪之認定，併已說明其取捨判斷所得心證，及上訴人所為不
悉攜帶之物品為海洛因之辯解，洵不足採，並斟酌扣案海洛因未
及流入市面即為警查獲，對國人身心健康尚未造成戕害，且上訴
人尚非居於幕後策劃之主要人員，僅因一時貪念致罹重典，衡酌
其犯罪情節，如處以法定最低刑之無期徒刑，猶嫌過重，因依刑
法第五十九條之規定，酌予減輕其刑之理由。上訴意旨無非就原
審採證認事及量刑職權之行使，專憑己見，泛言指摘，再為事實
上之爭執，並非依據卷內訴訟資料而為之具體指摘，自非適法之
第三審上訴理由。（二）共同正犯之成立，有以共同犯罪之意思
而共同實行犯罪構成要件之行為者；有以自己犯罪之意思，參與
犯罪構成要件以外之行為者；亦有雖以幫助他人犯罪之意思而參
與犯罪構成要件之行為者；有以自己犯罪之意思，事前同謀推由
一部分實行犯罪之行為者。又共同正犯，係共同實行犯罪行為之
人，在共同意思範圍內，各自分擔犯罪行為之一部，相互利用他
人之行為，以達其犯罪之目的，其成立不以全體均參與實行犯罪
構成要件之行為為要件，其行為分擔，亦不以每一階段皆有參與
為必要，倘具有相互利用其行為之合同意思所為，仍應負共同正
犯之責。依原判決事實及理由欄之記載，就上訴人與「Tommy 」
間確有犯意聯絡及行為之分擔，應成立共同正犯，顯已明白認定
，並無適用法則不當之違法情形。上訴意旨執此指摘，亦非合法
之第三審上訴理由。其上訴違背法律上之程式，應予駁回。
據上論結，應依刑事訴訟法第三百九十五條前段，判決如主文。
中    華    民    國  九十九  年    三    月  二十六  日
                      最高法院刑事第三庭
                          審判長法官  林  增  福
                                法官  張  清  埤
                                法官  陳  世  雄
                                法官  何  菁  莪
                                法官  黃  梅  月
本件正本證明與原本無異
                                      書  記  官
中    華    民    國  九十九  年    三    月  三十一  日
                                                      K

司法院資訊處製作；財團法人民間司法改革基金會備份。
